臺北高等行政法院判決
　　　　　　　　　　　　　93年度訴字第00721號
　　　　　　　　　　　　　94.
原　　　告　冠琳電氣工程股份有限公司
代　表　人　甲○○（董事長）
訴訟代理人　丙○○
被　　　告　財政部臺灣省北區國稅局
代　表　人　許虞哲（局長）
訴訟代理人　乙○○
上列當事人間因營利事業所得稅事件，原告不服財政部中華民國
92年12月26日台財訴字第09200706762號訴願決定（案號：第000
00000號），提起行政訴訟。本院判決如下：
　　主  文
原告之訴駁回。
訴訟費用由原告負擔。
　　事  實
一、事實概要：原告民國（下同）88年度營利事業所得稅結算申
    報案，原申報營業收入淨額新台幣（下同）177,543,431元
    ，全年所得額710,174元，被告原核定以其未提示帳證文據
    供核，遂依所得稅法第83條規定，按同業利潤標準（行業代
    號：4701－13，重型機械安裝，淨利率百分之10）核定營業
    淨利為17,754,343元，加計非營業收入205,233元，核定全
    年所得額為17,959,576元，應補稅額4,299,413元。原告不
    服，就利息支出部分申請復查，經被告以92年8月18日北區
    國稅法1字第0920026759號復查決定，維持原核定，提起訴
    願，亦遭決定駁回，原告猶表不服，遂向本院提起行政訴訟
    。
二、兩造聲明：
　(一)原告聲明：訴願決定及原處分均撤銷。
　(二)被告聲明：駁回原告之訴。
三、兩造之爭點：
  原告主張其於復查階段已提出相關憑證供核，且其營運資金不
  足，借款係營業所必須，應准予追認利息支出，是否可採？
　(一)原告主張：
    1.按本件系爭利息支出列報3,205,073元不予認定，惟復查
      時原告已提示金融業開立利息支出收據、借款用途說明表
      （資金流程表）及購買材料相關憑證供核，然被告卻未經
      發文或致電告知原告另須提示資金營運流程之證明文據及
      現金簿等供核，並執其辭推定原告借款利息為非營業所必
      需，不予認定，顯屬違誤，另與營利事業所得稅查核準則
      （下稱查核準則）第97條利息支出規定不合。復查時，原
      告均以提供佐證資料參酌，仍未據予認定，似尚嫌過苛，
      若需再提示相關現金薄及資金營運情形，原告願將重新提
      示以供審酌。
    2.復查決定書理由依最高行政法院（89年7月1日改制前為行
      政法院）72年判字第1536號判例：「所謂營業所必需之借
      款利息，係指營業上無資金可供週轉而向他人借款之利息
      可言，如營業資金中尚有餘款足供營運之必需時，即非營
      業所必需，其借款利息不予認定，並無不合。」依此立論
      ，原告之銀行存款餘額祇剩餘800多萬元，然向金融機構
      貸款4600多萬元，足資證明營運資金尚有不足，另工程業
      性質必需先投入工程材料，待工程完工方可請款，又大部
      分所收開立票款均逾3個多月以上，促使營運資金更感顧
      慮，請准予撤銷原核定：
      (1)按財政部79年1月11日台財稅字791183529號函釋：「本
        部頒訂之各年度營利事業所得額標準及同業利潤標準之
        純利率，係就當年度各業營業淨利編訂，至如有非營業
        損益，應依本部台財稅第36140號函規定合併計課或核
        實減除。」揆諸首揭明定，被告初查既已依所得稅法83
        條規定按同業利潤標準核定其營業淨利為17,754,343元
        ，另加計非營業收入205,233元，惟其非營業支出（利
        息支出）3,205,233元不列計損益核定全年所得額，顯
        屬違誤，尚欠妥適，且與所得稅法施行細則第31條計算
        所得額公式違背。
      (2)次按被告答辯以依最高行政法院72年判字第1536號判例
        ：「所謂營業所必需之借款利息，係指營業上無資金可
        供週轉而向他人借款之利息可言，如營業資金中尚有餘
        款足供營運之必需時，即非營業所必需，其借款利息不
        予認定，並無不合。」依此立諭，原告當年度12月31日
        銀行存款餘額祇剩8,408,612元，然向金融機構貸款46,
        509,000元，益臻明顯營運資金尚實不足，另當年申報
        營業額有8億8千多萬元，又尚未完工之工程款共3億6千
        多萬元，預付貨款18,038,094元，惟原告設立資本額卻
        為9900萬元，顯見營運資金實感攷慮。又工程業性質必
        需先投入工程材料、人工及費用，待工程完工方可請款
        ，而大部分所收開立票款均逾3個多月以上，致應收票
        據及款項多達1億2千多萬元。
      (3)查核準則第97條明定：「營利事業向金融業借款，其利
        息支出之認定，以使用該事業名稱所借入之款項為限
        ......。」「支付金融業之利息，為金融業之結算單或
        証明書。」依上述條文並未明定另須提示營運資金流程
        或現金簿供核，似有未合，尚非全無逾越法規微疵，且
        與所得稅法第30條規定不符。惟原告於復查時業已提供
        金融業利息收據、借款用途說明書及借款購買材料相關
        憑證供核，被告卻不詳查明實情即臆測推斷認借款為無
        必需，顯為捏造及扭曲事實，藉意推辭諉卸責任，依據
        原告會計師發函銀行借款函證之借款明細為擔保借款及
        信用狀借款等，而本期進口材料共1200多萬元，益臻明
        顯為購料之信用借款，被告未究明事實原委即率斷認定
        借款並無必需，其論斷基礎尚待研明。
　(二)被告主張：
    1.本件系爭利息支出列報3,205,073元，被告原查以原告未
      依限提示帳簿憑證，其列報利息支出3,205,073元，不予
      認定。復查時，原告雖提示利息收據、借款用途說明表，
      然未提示資金營運流程之證明文據、現金簿等供核，致無
      從就其復查事項加以審酌，是原核定並無不合，遂予維持
      。
    2.原告不服，提起訴願。訴經財政部訴願決定略以：原告未
      提示資金營運流程之證明文據、現金簿等供核，無法確定
      核屬查核準則第97條第2款所規定之「營業所必需之借款
      」，而原告迄未能提示相關事證，則被告否准認列系爭利
      息支出，並無違誤，乃駁回其訴願。
    3.原告對財政部訴願決定不服，仍復執陳詞爭執，提起行政
      訴訟。經查原告於復查及訴願階段均未提示資金營運流程
      之證明文據、現金簿等相關資料供核，以實其說，從而被
      告否准認列系爭利息支出，並無不合，原告起訴應認無理
      由。
　　理  由
一、本件原告起訴後，被告之代表人已由林吉昌更換為許虞哲，
    被告新代表人許虞哲具狀聲明承受訴訟，於法有據，應予准
    許。
二、按「營利事業所得之計算，以其本年度收入總額減除各項成
    本費用、損失及稅捐後之純益額為所得額。」「非營業所必
    需之借款利息，不予認定。」分別為所得稅法第24條第1項
    及查核準則第97條第2款所明定。又「所謂營業所必需之借
    款利息，係指營業上無資金可供週轉而向他人借款之利息而
    言，如營業資金中尚有餘款足供營運之需時，即非營業所必
    需，其借款利息不予認定，並無不合。」最高行政法院72
    年判字第1536號著有判例可資參照。
三、本件原告88年度營利事業所得稅結算申報案，原申報營業收
    入淨額177,543,431元，全年所得額710,174元，被告原核定
    以其未提示帳證文據供核，遂依所得稅法第83條規定，按同
    業利潤標準（行業代號：4701－13，重型機械安裝，淨利率
    百分之10）核定營業淨利為17,754,343元，加計非營業收入
    205,233元，核定全年所得額為17,959,576元，應補稅額4,
    299,413元。原告不服，就利息支出部分循序申請復查，提
    起訴願，均遭決定駁回，復起訴主張其於復查階段已提出相
    關憑證供核，且其營運資金不足，借款係營業所必須，應准
    予追認利息支出，詳如其起訴狀事實欄所載理由等語。
四、查原告經營高低壓管各種電氣設備工程及自動控制工程設計
    承包按裝業務，88年度營利事業所得稅結算，委任孫瑞霙會
    計師辦理查核簽證申報，申報書第46欄列報利息支出3,205,
    073元，係簽證異常案件，經被告審查，以原告本年度有銀
    行存款餘額8,408,612元，為原告所不否認，其列報利息支
    出3,205,073元，雖提示利息收據、借款用途說明表，惟始
    終未提示現金簿及資金營運流程之證明文據，資以證明其借
    款確用於營業所必需，從而被告否准認列系爭利息支出3,20
    5,073元，揆諸首揭規定及說明，自無不合，訴願決定，予
    以維持，亦無不妥，原告起訴意旨，仍執陳詞，訴請撤銷訴
    願決定及原處分，非有理由，應予駁回。
五、據上論結，本件原告之訴為無理由，依行政訴訟法第98條第
    3 項前段，判決如主文。
中　　華　　民　　國　　94　　年　 　3　　月　 15  　 日
            第 三 庭 審 判 長 法    官  王立杰
                              法    官  胡方新
                              法    官  黃本仁
上為正本係照原本作成。
如不服本判決，應於送達後二十日內，向本院提出上訴狀並表明
上訴理由，如於本判決宣示後送達前提起上訴者，應於判決送達
後二十日內補提上訴理由書（須按他造人數附繕本）。
中　　華　　民　　國　　94　　年　 　3　　月　 17  　 日
            　　  　　　　　　書 記 官  姚國華
